【裁判字號】    89,台上,2534
【裁判日期】    890505
【裁判案由】    偽造文書
【裁判全文】
最高法院刑事判決                              八十九年度台上字第二五三四號
    上  訴  人  甲○○
右上訴人因偽造文書案件，不服臺灣高等法院高雄分院中華民國八十七年三月三十一
日第二審判決（八十六年度上訴字第一四五九號，起訴案號：臺灣高雄地方法院檢察
八十五年度偵緝字第四六五號），提起上訴，本院判決如左：
    主  文
原判決撤銷，發回臺灣高等法院高雄分院。
    理  由
本件原判決認定上訴人甲○○有傷害、詐欺、贓物及多次竊盜前科，最近一次係於民
國七十九年六月六日，因贓物、竊盜等案件，經法院分別判處有期徒刑八月及有期徒
刑三年，並應於刑之執行前令入勞動場所強制工作三年，嗣更定其刑為有期徒刑三年
四月，並應於刑之執行前令入勞動場所強制工作三年，於八十三年十月十四日假釋出
獄，仍在假釋期間，猶染有犯罪習慣，復與原判決附表所示之龍德宏、王春和、林順
隆、何瑞褔等人，共同基於意圖為自己不法所有之概括犯意，連續於其附表所示之時
間、地點，先後四次竊取如其附表所示之自用小客車，得手後即與在屏東縣萬丹鄉磚
寮村四四之八號開設精安汽車修理廠之吳啟精，基於偽造車身號碼及引擎號碼之犯意
聯絡，將竊得之小客車交予吳啟精拆解改裝，並將其附表編號一、二所示贓車之車身
號碼及引擎號碼，偽造成其賤價購得事故車之車身號碼及引擎號碼，旋即以原判決附
表編號一、二所示之方法，將上開載有偽造車身號碼及引擎號碼之贓車，轉售牟利，
而行使偽造之私文書，足以生損害於公路監理機關對車輛登記管理之正確性及失竊小
客車之製造廠商等情，因而撤銷第一審判決，改判仍依牽連犯，從從一重論處上訴人
行使偽造私文書，足以生損害於公眾及他人罪刑（處有期徒刑二年，並應於刑之執行
前，令入勞動場所強制工作三年），固非無見。
惟查：(一)有罪判決書，應記載認定犯罪事實所憑之證據及其認定之理由，刑事訴訟法
第三百十條第一款定有明文，而認定事實所憑之證據，須確實存在，倘判決書內記載
之證據，與卷內筆錄或證物之內容不相適合，則其判決之根據，實際上並不存在，自
屬採證違法。上訴人在警局供稱：「八十四年七、八月間龍德宏竊取右述小客車（指
車號WJ－三七七六號小客車）後通知我，然後我以新臺幣（下同）三萬元將該車購買
下來，再通知吳啟精將該車駛至吳某的汽車保養廠，將引擎號碼及車身號碼重新打造
」、「車號XK－一六一八號自小客車我購入後，再委由何瑞褔竊取同廠牌贓車後，交
給我，我再委由吳啟精將贓車變造出售，另HB－一○一八號自小客車係以我名義購入
車禍事故車，我再以三十八萬元價格出售予林順隆」、「我沒有親自參與竊車行為，
均連絡龍德宏。王春和、何瑞褔三人竊取贓車再變造贓車出售圖利」（見警局五六一
一七號卷第十三頁背面、第十七頁、第二十頁背面），意指原判決附表編號一所示之
贓車（即原車號YC－一一九九號，變造為車號WJ－三七七六號小客車之車身號碼及引
擎號碼），乃案外人龍德宏竊得後售賣，編號二之贓車（即原車號YF－五八八五號，
變造為車號HB－一○一八號小客車之車身號碼及引擎號碼）係伊購入事故車後，轉售
予林順隆，祇有車號XK－一六一八號小客車是伊購入事故車車籍資料後，唆令何瑞褔
竊取同廠牌車輛頂拼而來。原判決據上訴人前開供述，說明：「被告（即上訴人，下
同）居間主導，先購入WJ－三七七六號、HB－一○一八號車禍事故車，再委由王春和
、龍德宏、林順隆等人偷竊同型車，再一併交由吳啟精改造後加以變賣圖利之事實，
業據被告於警訊中坦承不諱」，顯與上引筆錄之記載不相適合，其採證是否合乎證據
法則，有待研求。再者原判決附表編號一、二犯罪事實欄認定，上訴人與龍德宏、王
春和於八十四年九月十日上午四時許，在高雄市苓雅區○○○路二六九號前竊取車號
YC－一一九九號小客車，以供頂拼車號WJ－三七七六號小客車使用，另與林順隆、何
瑞褔，於八十四年九月九日二十一時，在高雄市苓雅區○○○路一六一號前，竊取車
號YF－五八八五號小客車，用以頂拼車號HB－一○一八號小客車，如若不虛，則上訴
人在前開時、地，似分別與龍德宏、王春和或林順隆、何瑞褔共同實施竊盜犯行，而
非僅止於同謀共同正犯，此與其理由欄說明：「被告居間主導，先購入WJ－三七七六
號、HB－一○一八號車禍事故車，再委由王春和、龍德宏、林順隆等人偷竊同型車，
再一併交由吳啟精改造後加以變賣圖利」，已相齟齬。而原判決附表編號一、二既認
定上訴人分別與龍德宏、王春和或何瑞褔、林順隆共同竊取車輛，此與理由內論述：
「竊盜部分，分別與龍德宏、林順隆、王春和間有犯意之聯絡、行為之分擔，均為共
同正犯」，亦有未合，均有判決理由矛盾之違法，實情如何，關乎上訴人此部分犯行
，究應適用刑法第三百二十條第一項之普通竊盜罪、抑或同法第三百二十一條第一項
第四款之結夥三人以上竊盜罪論處，自有深入研求剖析釐清之必要，此部分事實不明
，本院無從為法律上之判斷。(二)法院就同一罪刑所適用之法律，無論係對罪或刑（包
括主刑、從刑、或刑之加重、減輕與免除等項或保安處分），除法律別有規定外，均
應本統一性或整體性之原則，加以適用，不得割裂。而竊盜犯贓物犯保安處分條例，
為刑法有關保安處分規定之特別法，其適用範圍以所宣告之罪名為竊盜犯或與竊盜案
件有關之贓物犯為限，茍所宣告之罪名，非竊盜犯或與竊盜案件有關之贓物犯罪，縱
其牽連之他罪，屬竊盜犯或與竊盜案件有關之贓物犯罪，亦無適用竊盜犯贓物犯保安
處分條例宣付保安處分之餘地。原判決以上訴人所犯連續竊盜及連續行使偽造私文書
二罪間，有方法、結果之牽連關係，從一重論以連續行使偽造私文書罪刑，依上揭說
明，關於宣告保安處分，應本統一性或整體性之原則，適用刑法第九十條第一、二項
之規定，宣告上訴人應於刑之執行完畢或赦免後，令入勞動場所強制工作三年；乃竟
割裂適用竊盜犯贓物犯保安處分條例第三條第一項第一款（原判決漏載第一款），諭
知上訴人應於刑之執行前，令入勞動場所強制工作三年，顯有判決適用法則不當之違
法。以上，或係上訴意旨所指摘，或為本院得依職權調查之事項，應認原判決有撤銷
發回之原因。
據上論結，應依刑事訴訟法第三百九十七條、第四百零一條，判決如主文。
中      華      民      國    八十九    年      五      月      五      日
                              最高法院刑事第一庭
                                  審判長法官  施  文  仁
                                        法官  張  淳  淙
                                        法官  林  永  茂
                                        法官  蕭  仰  歸
                                        法官  黃  一  鑫
      右正本證明與原本無異
                                              書  記  官
中      華      民      國    八十九    年      五      月      十      日


司法院資訊處製作；財團法人民間司法改革基金會備份。
